臺灣嘉義地方法院民事裁定
110年度消債更字第119號
聲請人即
債  務  人  李瑀熙  
代  理  人  吳惠珍律師(法扶律師)
相對人即
債  權  人  台北富邦商業銀行股份有限公司

法定代理人  程耀輝  


債  權  人  國泰世華商業銀行股份有限公司

法定代理人  郭明鑑  


債  權  人  臺灣中小企業銀行股份有限公司

法定代理人  林謙浩  
代  理  人  呂宸彰  
債  權  人  台新國際商業銀行股份有限公司

法定代理人  吳東亮  
債  權  人  中國信託商業銀行股份有限公司


法定代理人  利明献  


債  權  人  勞動部勞工保險局

法定代理人  鄧明斌  
上列當事人間聲請更生程序事件，本院裁定如下：
    主  文
債務人李瑀熙自中華民國110年12月21日下午5時起，開始更生程
序。
命本院司法事務官進行本件更生程序。
    理  由
一、聲請意旨略以：聲請人對於中國信託商業銀行股份有限公司
    等債權人負有新臺幣（下同）951,182元之無擔保債務。因
    有不能清償債務情事，前已向法院聲請債務清理調解，惟調
    解不成立。聲請人因消費借貸、信用卡或現金卡契約，對於
    金融機構負債務。前項債務，曾以書面向最大債權金融機構
    請求共同協商債務清償方案而不成立。聲請人資產總價值為
    40,243元，債務總金額則有951,182元，有不能清償債務之
    情事。爰提出財產及收入狀況說明書、債權人清冊、債務人
    清冊等資料，聲請更生。
二、按債務人不能清償債務或有不能清償之虞者，得依本條例所
    定更生或清算程序，清理其債務，消費者債務清理條例第3
    條定有明文。又按，法院開始更生程序之裁定，應載明其年
    、月、日、時，並即時發生效力；前項裁定不得抗告，並應
    公告之。法院裁定開始更生或清算程序後，得命司法事務官
    ，進行更生或清算程序，必要時，得選任律師、會計師或其
    他適當之自然人或法人一人為監督人或管理人。消費者債務
    清理條例第45條、第16條第1項亦設有明文規定。
三、經查，聲請人前於民國110年10月19日已向本院聲請債務清
    理調解，惟於110年11月4日調解不成立。上情業據聲請人提
    出本院110年度司消債調字第139號調解不成立證明書佐參，
    並經本院調卷核閱無訛。次查，聲請人主張有不能清償債務
    之情事，業據聲請人提出財產及收入狀況說明書、債權人清
    冊及108年度、109年度綜合所得稅各類所得資料清單、全國
    財產稅總歸戶財產查詢清單等資料為證。次查，依聲請人提
    出之金融機構存摺交易明細資料，聲請人在文山興隆路郵局
    之帳戶，於110年12月1日存款餘額為4,650元。臺灣企銀帳
    戶，於108年10月26日存款餘額為8,154元、110年10月29日
    存款餘額為0元。中國信託銀行中崙分行帳戶，於110年11月
    30日存款餘額為2,100元；另中國信託銀行西松分行帳戶，
    於110年10月1日存款餘額為0元。合計存款金額共6,750元。
    又查，聲請人沒有股票或其他有價證券；有南山人壽及富邦
    人壽的保險。南山人壽的解約金為96,990元，但聲請人有向
    南山人壽借款，目前借款本利和為91,311元(本院卷第75頁
    及第265頁)；另外，富邦人壽的解約金為17,187元(本院卷
    第73頁)。
四、再查，本件聲請人債務形成原因及停止清償原因：
　　聲請人陳稱伊是為扶養小孩、支付生活費用而借款，因工作
    不穩定，而積欠過多債務，故無力清償，並非係無正當理由
    而停止清償。
五、復查，本件聲請人更生償還計劃：
    聲請人陳稱伊每月收入約24,000元，扣除每月生活必要支出
    費用後，每期可清償金額為5,500元。
六、聲請人有不能清償債務情事或有不能清償之虞的認定：
(一)聲請人陳稱伊對於中國信託商業銀行股份有限公司等債權人
    所負欠之無擔保債務，合計共951,182元。而查，台新國際
    商業銀行股份有限公司以110年11月30日函，陳報債權金額
    為127,026元；勞動部勞工保險局以110年12月1日函，陳報
    債權金額為92,886元(其中本金為88,796元、利息為4,090元
    )。另在於調解程序中，最大債權銀行中國信託商業銀行股
    份有限公司提出之各銀行對外債權表，中國信託商業銀行股
    份有限公司之債權金額為416,205元(其中本金為403,623元
    、利息為12,582元)；台北富邦商業銀行股份有限公司債權
    金額為41,571元(其中本金為41,054元、利息為517元)；國
    泰世華商業銀行股份有限公司債權金額為180,528元(其中本
    金為180,528元)、臺灣中小企業銀行股份有限公司債權金額
    為73,844元(其中本金為73,447元、利息為395元)。因此，
    聲請人所負欠之無擔保債務，合計應為932,060元。
(二)次查，聲請人目前擔任助理營業員，每月收入約22,900元。
    而查，聲請人所列每月必要生活費項目為膳食費7,000元、
    交通費500元、房租5,500元、水電費1,000元、醫療費500元
    、手機費1,200元、保險費用1,275元，共計16,975元。依消
    費者債務清理條例第64條之2第1項規定：「債務人必要生活
    費用，以最近一年衛生福利部或直轄市政府所公告當地區每
    人每月最低生活費一點二倍定之。」再查，衛生福利部公告
    臺灣省（包括六都以外之其他各縣、市）110年度的最低生
    活費為13,288，其1.2倍即15,946元之數額即為債務人的必
    要生活費用。本件聲請人提列支出項目及金額，平均每月支
    出16,975元，高於法定數額15,946元。因此，聲請人每月的
    必要生活費用，應以衛生福利部公告110年度臺灣省最低生
    活費用1.2倍即15,946元之數額，作為提列的標準。
(三)再查，聲請人名下有兩筆共有的不動產，分別為坐落高雄市
    ○○區○○段0000地號土地及同段1245地號土地，聲請人的持分
    比例為0.2，公告現值合計為33,813元，有全國財產稅總歸
    戶財產查詢清單為證(本院卷第39頁)。另外，聲請人的存款
    合計為6,750元；保單價值合計為114,177元，扣除聲請人向
    南山人壽借款之本利和91,311元，保單價值尚有22,866元。
    聲請人於108年度的所得收入為204,630元，於109年度的所
    得收入為280,426元。而聲請人現在擔任助理營業員的工作
    ，每個月收入約22,900元。又查，聲請人是於民國00年0月
    出生，現在年齡已逾54歲，距法定強制退休年齡65歲僅剩10
    年餘的時間。如果以聲請人每個月收入22,900元計算，扣除
    聲請人每月必要生活費用15,946元後，每月的剩餘金額為6,
    954元。而查，聲請人積欠中國信託商業銀行股份有限公司
    等債權人932,060元之債務，扣除聲請人持分的不動產價值3
    3,813元、存款6,750元及保單價值準備金22,866元之後，仍
    尚欠868,631元。而以聲請人每月餘額6,954元，如果欲清償
    之前所積欠的868,631元債務，需要10年以上的時間才能夠
    清償完畢。而且，日後另外還會有新增加衍生的利息未能清
    償。因此，本件應堪認聲請人有不能清償債務情事或有不能
    清償之虞。
七、本件無應予駁回聲請更生之事由：
　　經查，本件聲請人為一般消費者，所負無擔保之債務總額未
    逾1,200萬元，且未經法院裁定開始清算程序或宣告破產。
    又查，聲請人亦無消費者債務清理條例第6條第3項所定得予
    駁回更生聲請之情形，而且亦無同條例第8條或第46條各款
    所定應予駁回更生聲請之事由存在。
八、綜據上述，聲請人前為扶養小孩、支付生活費用而借款，然
    因工作不穩定，入不敷出而積欠過多債務，無力清償。本院
    審酌上情，認為聲請人就法院所命補正事項，已配合提供金
    融機構存摺交易明細資料，並說明向債權人借款原因、停止
    清償的原因，及提出可供法院參酌的證明資料，可認為已盡
    所應負之協力義務。本件聲請人聲請更生，符合消費者債務
    清理條例第3條的規定，復查無消費者債務清理條例第8條或
    第46條所定應予駁回更生聲請之事由，因此，聲請人聲請更
    生，乃於法有據，屬有理由，應予准許，爰裁定如主文，並
    依首揭規定命司法事務官進行本件更生程序。
九、至於債權人台新國際商業銀行股份有限公司110年11月30日
    函、勞動部勞工保險局110年12月1日函、台北富邦商業銀行
    股份有限公司110年12月1日民事陳報狀、臺灣中小企業銀行
    股份有限公司110年12月2日民事陳報狀、國泰世華商業銀行
    股份有限公司110年11月30日民事陳報狀、中國信託商業銀
    行股份有限公司110年12月1日民事陳報狀所述之意見內容。
    因依上述說明，債務人聲請更生，符合消費者債務清理條例
    第3條的規定，且無消費者債務清理條例第8條或第46條所定
    應予駁回聲請之事由，因此，本院審酌債權人之上揭陳述內
    容後，認為與本件裁定的結果無影響，爰不逐一論駁，附此
    敘明。
十、依消費者債務清理條例第11條第1項、第45條第1項、第16條
    第1項，裁定如主文。
中　　華　　民　　國　　110 　年　　12　　月　　21　　日
                  民事第二庭法　官　呂仲玉
以上正本係照原本作成。
本裁定不得抗告。
中　　華　　民　　國　　110 　年　　12　　月　　21　　日
                            書記官　朱鴻明